臺灣高等法院交通事件裁定　　　　　 100年度交抗字第1575號
抗　告　人
即受處分人　　姜嵐青
上列抗告人因違反道路交通管理處罰條例案件，不服臺灣新竹地
方法院，中華民國100年11月8日所為裁定（100年度交聲字第333
號），提起抗告，本院裁定如下：
    主  文
抗告駁回。
    理  由
一、原處分意旨略以：異議人即受處分人姜嵐青於民國（下同）
    100年4月12日中午12時50分許，駕駛車號3295-QW號自用小
    客貨車，行經新北市新店區○○○街55號旁巷道，欲左轉彎
    至中央5街（往中央路方向），適陳鴻猷駕駛車號7890-QY號
    自小客車，沿中央5街行駛至同一巷口（往溪園路方向），
    因支線道之異議人姜嵐青座車未禮讓幹道之陳鴻猷座車先行
    ，致兩車發生碰撞，遭新北市政府警察局交通警察大隊員警
    填製新北市政府警察局新北市警交大字第C00000000號舉發
    違反道路交通管理事件通知單（下稱舉發通知單），舉發異
    議人違反道路交通管理處罰條例第45條第9款之「支線道車
    （左轉彎跨越分向限制線）未讓幹線道車先行」違規事由。
    嗣異議人於舉發通知單上所載應到案日期前向原處分機關即
    交通部公路總局新竹區監理所陳述意見，經原處分機關函請
    原舉發單位調查結果，仍認異議人有前開違規行為，原處分
    機關交通部公路總局新竹區監理所乃於100年8月8日以竹監
    自字第裁50-C00000000號裁決書，依道路交通管理處罰條例
    第45條第9款、第63條第1項第1款（原處分漏載第1款）之規
    定，裁處異議人罰鍰新臺幣（下同）600元，並記違規點數1
    點，異議人於同日收受本件裁定後，旋於100年8月24日提出
    本件聲明異議等語。
二、本件異議意旨略以：就支線道未讓幹線道部分，當時處理員
    警為陳柏汎先生，但開立罰單員警為吳國誌先生，吳國誌先
    生並未在現場，豈可僅現場照片做為判斷伊未讓幹線道之憑
    證；又左轉彎跨越分向限制線部分，在T字路口，支線道車
    輛左轉時，無可避免會壓到分向限制線，不得僅依此為未禮
    讓幹線道先行之證據；本件車禍之鑑定，僅依罰單上記載之
    原因為判斷，伊努力找尋監視器錄影畫面，皆無所獲，綜上
    ，就裁決書內容伊認無憑據，為此聲明異議等語。
三、原裁定以：
（一）異議人於100年4月12日中午12時50分許，駕駛車號3295-Q
      W號自用小客貨車，途經新北市新店區○○○街55號旁巷道
      ，欲左轉彎至中央5街（往中央路方向），與陳鴻猷駕駛
      車號7890-QY號自小客車，沿新北市新店區○○○街往溪園
      路方向直行，兩車在新北市新店區○○○街55號前發生碰
      撞，有原審依職權調閱之道路交通事故現場圖、道路交通
      事故調查報告表、新北市政府警察局新店分局（下稱新店
      分局）道路交通事故談話紀錄表、交通事故照片10幀及當
      事人登記聯單等在卷可稽（原審卷第29至36頁）。
（二）本件肇事地點之交岔巷口，係由新北市新店區○○○街與
      該街55號旁之無名巷交會而成之T字路口，異議人係駕駛
      車輛從無名巷道，欲左轉彎至中央5街（往中央路方向）
      ，觀諸道路交通事故現場圖之記載（原審卷第30頁），中
      央5街係8.3公尺寬（4+2.8+1.5=8.3）之街道，而異議人
      所行駛之巷道為7.9公尺巷道；且依現場照片所示，異議
      人所行駛之巷道路面劃有「停」字標誌及停止線（原審卷
      第35頁下方照片）。由上可知，不論從街道、巷道之大小
      ，或巷道內設置停止之標誌、標線，均顯示異議人所行駛
      之巷道為支線道，而陳鴻猷所直行之中央5街為幹道。是
      異議人進入該巷口前，應依標誌、標線之指示，應予停車
      察看有無來車並禮讓中央5街之幹道上車輛先行。
（三）參以現場照片及現場圖所示，異議人駕駛之車號3295-QW
      號自用小客車，係左前葉子板、左前車門、踏板毀損；而
      陳鴻猷駕駛之車號7890-QY號自小客車，為左前車頭、險
      、左前車燈毀損。足徵異議人之自小客車與陳鴻猷之自小
      客車抵達同一巷口，且兩車均未停車而繼續前行，係同時
      進入同一交岔巷口，自屬兩車爭道行駛無疑。於此情況下
      ，在支線行駛之異議人，依規應禮讓幹道之陳鴻猷座車先
      行，詎異議人竟疏未為之，從而，異議人有「支線道車未
      讓幹線道車先行」違規事由，應堪認定。
（四）至異議人認舉發員警吳國誌並非現場處理之員警部分，及
      該巷口左轉時，壓到分向限制線乃不可避免之情況部分：
  １、原審依職權調閱本件車禍之道路交通事故調查卷宗（原審
      卷第28頁至第36頁），本件現場處理之員警確為新店分局
      江陵派出所警員陳柏汎。然依交通事故之內部呈報流程，
      派出所員警處理現場後，本應呈報專責之新北市政府警察
      局交通警察大隊查核。從而，新北市政府警察局交通警察
      大隊員警吳國誌依其權責認定異議人有「支線道車（左轉
      彎跨越分向限制線）未讓幹線道車先行」之違規事由，並
      填製本件舉發通知單予以舉發，尚無可議之處。異議人以
      處理員警、開單員警並非同一人而生疑義，應有所誤會。
  ２、又異議人所行駛巷道寬約7.9公尺，左轉至中央5街後之路
      寬亦有2.8公尺，核與一般3公尺寬之車道相去不遠，不論
      異議人左轉彎跨越分向限制線係個人經驗抑或設置不當，
      此部分均無足影響認定異議人有「支線道車未讓幹線道車
      先行」違規事由。
  ３、此外，異議人稱陳鴻猷找路而未注意前方來車乙節，此乃
      關乎陳鴻猷就本件車禍有無肇事因素，及異議人與陳鴻猷
      間所應負賠償責任比例範疇，無關乎異議人有無違反道路
      交通管理處罰條例之公法責任之認定，併此敘明。
（五）綜上所述，異議人確於上揭時、地，有「支線道車未讓幹
      線道車先行」違規事由，原處分機關據以援引道路交通管
      理處罰條例第45條第9款、第63條第1項第1款（原處分漏
      載第1款），以及違反道路交通管理事件統一裁罰標準之
      規定，裁處異議人罰鍰600元，並記違規點數1點，核無違
      誤。本件異議人聲明異議，指摘原處分不當，為無理由，
      應予駁回。
四、抗告意旨略以：抗告人確有停車察看左右有無來車並讓直行
    來車先行，伊未爭道行駛，也非因伊疏忽而肇事。本件車禍
    係因陳鴻猷開車找路而未注意前方車況才撞上伊。伊絕無未
    禮讓幹線道車先行之交通違規云云。
五、本院查：
（一）按汽車行至無號誌或號誌故障而無交通指揮人員指揮之交
      岔路口，支線道車應暫停讓幹線道車先行。未設標誌、標
      線或號誌劃分幹、支線道者，少線道車應暫停讓多線道先
      行；車道數相同時，轉彎車應暫停讓直行車先行；同為直
      行車或轉彎車者，左方車應暫停讓右方車先行，道路交通
      安全規則第102條第1項第2款定有明文。次按汽車駕駛人
      ，爭道行駛而有支線道車不讓幹線道車先行，或少線道車
      不讓多線道車先行，或車道數相同時，左方車不讓右方車
      先行之情形者，處新臺幣600元以上1800元以下罰鍰，並
      應記違規點數1點，道路交通管理處罰條例第45條第9款、
      第63條第1項第1款分別定有明文。
（二）本件抗告人於前開時、地，駕駛車號3295-QW號自用小客
      貨車，與陳鴻猷所駕駛之車輛發生撞擊，有原審依職權調
      閱之道路交通事故現場圖、道路交通事故調查報告表、新
      店分局道路交通事故談話紀錄表、交通事故照片10幀及當
      事人登記聯單等在卷可稽，是抗告人有前開交通違規事實
      ，堪可認定。
（三）抗告意旨雖以前詞置辯。然依現場照片及現場圖所示，抗
      告人之自小客車與陳鴻猷之自小客車碰撞地點為巷口交會
      處，兩車車損分別位於左車頭或左前車門葉子板等，顯見
      兩車係同時進入同一交岔巷口，當屬兩車爭道行駛無疑。
      在此情形下，於支線行駛之抗告人，依規定即應禮讓行駛
      在幹道之陳鴻猷自小客車先行，詎抗告人竟疏未為之，從
      而，抗告人有「支線道車未讓幹線道車先行」違規事由，
      即堪認定，再者，抗告意旨稱乃係因陳鴻猷找路而未注意
      前方來車乙節，然此乃關乎陳鴻猷就本件車禍有無肇事因
      素，及抗告人與陳鴻猷間應負民事賠償責任比例範疇，於
      抗告人有無交通違規之認定尚無干涉，附此敘明。
（四）本件交通違規情節明確，原處分機關依道路交通管理處罰
      條例第45條第9款、第63條第1項第1款（原處分漏載第1款
      ），以及違反道路交通管理事件統一裁罰標準之規定，裁
      處異議人罰鍰600元，並記違規點數1點，核無違誤。原審
      法院據此駁回異議人之聲明異議，經核尚無不合。抗告意
      旨仍執前開情詞而指摘原裁定不當，並無理由，應予駁回
      。
據上論斷，應依道路交通管理處罰條例第89條，道路交通事件處
理辦法第25條，刑事訴訟法第412條，裁定如主文。
中    華    民    國   100    年    12    月    20    日
                  交通法庭審判長法  官  黃瑞華
                                法  官  陳恆寬
                                法  官  高玉舜
以上正本證明與原本無異。
不得抗告。
                                書記官  許雅淩
中    華    民    國   100    年    12    月    20    日